【裁判字號】    95,易,181
【裁判日期】    950630
【裁判案由】    傷害
【裁判全文】
臺灣高雄地方法院刑事判決               95年度易字第181號
公  訴  人  臺灣高雄地方法院檢察署檢察官
被      告  甲○○
            乙○○原名王平貴.
上列被告因傷害案件，經檢察官提起公訴（94年度調偵字第963
號），本院判決如下：
    主  文
乙○○犯傷害罪，累犯，處拘役伍拾日，如易科罰金，以參佰元
折算壹日。
甲○○無罪。
    事  實
一、乙○○前於民國（下同）91年間因肇事逃逸罪，經本院判處
    有期徒刑6 月確定，於92年3 月20日易科罰金執行完畢。
二、緣乙○○應允為丙○○燒錄光碟片，丙○○遂於94年5 月28
    日清晨6 時30分許，至乙○○位於高雄縣大樹鄉○○村○○
    街18號住處呼叫乙○○，經乙○○告知尚未燒錄完畢，丙○○又以其越南太太跑掉懷疑躲藏在乙○○住處，欲進入乙○○住處找尋，乙○○不准丙○○入內，遂基於傷害故意，徒
    手毆打丙○○面部及頭部，並將丙○○推倒，致丙○○跌倒
    撞擊機車踏墊，受有面部鈍挫傷、右眼眶瘀腫、四肢多處鈍
    挫擦傷、胸部鈍挫傷之傷害。
三、案經丙○○訴由高雄縣政府警察局仁武分局報請台灣高雄地
    方法院檢察署檢察官偵查起訴。
    理  由
壹、證據能力部分
一、檢察官提出(一)告訴人丙○○於警詢及偵查中證述為證據：(1)
    因告訴人丙○○於警詢陳述（見警詢卷第6 至7 頁），係被
    告以外之人於審判外之陳述，亦未於本院審理時在庭具結證
    述，且經被告乙○○、甲○○表示不同意作為證據（見本院
    卷第16頁）是依刑事訴訟法第159 條第1 項之規定，不得作
    為證據；(2)告訴人丙○○於偵查中證述（見94偵21984 號卷
    第10頁），業經具結，係被告以外之人於偵查中向檢察官所
    為之陳述，且被告乙○○、甲○○亦經檢察官傳訊在庭，被
    告乙○○、甲○○就此亦未主張有何顯不可信之情況，是依
    刑事訴訟法第159 條之1 第2 項規定，得為證據。(二)鴻慶醫
    院診斷證明書（見警詢卷第8 頁）：係告訴人丙○○就醫由
    黃敏健醫師看診後所製作之診斷證明書，係從事醫療業務之
    人於醫療業務上所製作之證明文書，卷內亦無證據證明有何
    顯不可信之情況，依刑事訴訟法第159 條之4 第2 款規定，
    得為證據。
貳、被告乙○○部分
一、訊據被告乙○○固坦承丙○○於94年5 月28日6 時30分許到
    伊住處呼叫伊之事實，惟矢口否認有何傷害犯行，辯稱：當
    日早上告訴人在伊家呼叫伊名字，伊就下樓，告訴人說要拿
    光碟片，伊叫告訴人不要常常來煩伊，告訴人又質問伊是不
    是將告訴人越南老婆藏起來，要進門找，伊就把告訴人推出
    去，結果告訴人跌倒撞到摩托車腳踏墊，不知道告訴人受有
    受有面部鈍挫傷、右眼眶瘀腫、四肢多處鈍挫擦傷，胸部鈍
    挫傷之傷害等語。然查：(一)依告訴人丙○○於檢察官偵查中
    具結證稱：94年5 月28日6 時45分許，伊去買早餐完順便去
    找乙○○，因為伊跟乙○○買新台幣（下同）600 元的光碟
    ，結果乙○○在樓上開窗戶罵伊哭爸（台語），然後就衝下
    來用拳頭打伊頭與臉，然後他弟弟甲○○也一起打伊頭部，
    也踢伊下體等語（見94偵21984 號卷第10頁），準此，以告
    訴人向被告乙○○買光碟片而乙○○尚需交付光碟片之情狀
    ，被告乙○○豈會僅因丙○○於6 時45分到其住處呼叫而動
    怒開窗罵告訴人進而下樓動手毆打告訴人，告訴人前揭證述
    應有隱情，是以被告辯稱告訴人為進入被告乙○○住處而乙○○不准，兩人因此發生肢體推扯之情較為可採。(二)又以鴻
    慶醫院診斷證明書記載告訴人於94年5 月28日急診治療之面
    部鈍挫傷、右眼眶瘀腫、四肢多處鈍挫擦傷、胸部鈍挫傷之
    傷勢及被告乙○○與告訴人丙○○前揭當時為是否進入乙○○住處而發生肢體推扯行為觀之，被告乙○○當時應係面對
    告訴人丙○○，則依兩人相互對峙狀況，告訴人丙○○被乙○○推倒時，頭部應無轉身致撞擊他物之情況，自無面部鈍
    挫傷、右眼眶瘀腫之傷勢，此由被告乙○○於偵訊時先供稱
    ：伊只是用雙手推他（指告訴人）的胸部，他就往後倒下撞
    到機車等語，經檢察官質問告訴人臉受傷、眼睛受傷，何來
    ？被告乙○○供稱：不知道，是否在其他地方受傷的。再經
    檢察官質問告訴人去找被告時，臉上沒有傷？被告乙○○改
    稱：是，是伊推他倒下時，他的臉去撞到機車手把等語（見
    94 偵21984號卷第10頁），堪認被告乙○○就告訴人傷勢何
    來一再翻異其詞，試圖飾詞卸責，是被告辯稱僅推倒告訴人
    並未動手毆打云云，應係卸責之詞，不足採信。再以告訴人
    所受前揭傷勢，堪認被告除推擠告訴人外，應有動手毆打告
    訴人之行為。(三)綜上所述，被告乙○○傷害告訴人丙○○之
    犯行事證明確，堪予認定。
二、核被告乙○○所為，係犯刑法第277 條第1 項之傷害罪。又
    被告前於91年間因肇事逃逸罪，經本院判處有期徒刑6 月確
    定，於92年3 月20日易科罰金執行完畢，有臺灣高等法院被
    告前案紀錄表在卷可稽，其於前案執行完畢後5 年內再犯本
    件有期徒刑以上之罪，係累犯，應依刑法第47條之規定，加
    重其刑。爰審酌被告不思理性溝通，竟動手毆打告訴人，使
    告訴人受有面部鈍挫傷、右眼眶瘀腫、四肢多處鈍挫擦傷、
    胸部鈍挫傷之痛苦及因此傷害所生日常生活之不便，犯後復
    未積極賠償告訴人損害，飾詞狡辯，並無悔意，惟斟酌本件
    係告訴人未事先約定即於有違一般禮貌造訪之時間至被告住
    處而起事爭執，並非全可歸責被告乙○○等一切情狀，量處
    如主文所示之刑，並諭知易科罰金之折算標準，以資懲儆。
參、被告甲○○部分
一、公訴意旨略以：被告甲○○與被告乙○○前揭傷害告訴人丙○○之犯行有犯意聯絡，共同徒手毆打丙○○，至丙○○受
    有前揭傷勢等語，因認被告甲○○涉犯刑法第277 條第1 項
    之傷害罪嫌。
二、公訴人認被告涉犯前揭犯行，係以告訴人丙○○於警詢及偵
    訊之證述及鴻慶醫院診斷證明書在卷為之論據。
三、訊之被告甲○○堅決否認有何傷害犯行，辯稱：告訴人丙○○於94年5 月28日清晨在伊家門口大小聲，當時伊在家睡覺
    ，起來就看到告訴人，伊沒有跟告訴人起衝突，看到告訴人
    要進入伊家，乙○○擋住他並叫他不要常常來伊家鬧，伊下
    樓道門口叫告訴人不要來鬧後，就去買早點，門口就只剩下
    乙○○與丙○○等語。
四、按犯罪事實應依證據認定之，無證據不得認定犯罪事實。又
    不能證明被告犯罪者，應諭知無罪之判決，刑事訴訟法第
    154 條第2 項及第301 條第1 項分別定有明文。又事實之認
    定，應憑證據，如未能發現相當證據，或證據不足以證明，
    自不能以推測或擬制之方法，為裁判之基礎（最高法院40年
    台上字第86號判例參照。）而所謂證據，係指足以證明被告
    確有犯罪行為之積極證據而言，該項證據須適於為被告犯罪
    之證明者，始得採為斷罪之資料（參照最高法院69年台上字
    第4913號判例）。認定不利於被告之事實，須依積極證據，
    苟積極證據不足為不利於被告事實之認定時，即應為有利於
    被告之認定，更不必有何有利之證據，最高法院亦著有30年
    上字第816 號判例可資參照。
五、經查：(一)現行刑事訴訟法並無禁止被害人於公訴程序為證人
    之規定，自應認被害人在公訴程序中具有證人適格（即證人
    能力），然被害人與一般證人不同，其與被告處於絕對相反
    之立場，其陳述之目的，在使被告受刑事訴追處罰，內容未
    必完全真實，證明力自較一般證人之陳述薄弱。故被害人縱
    立於證人地位而為指證及陳述，且其指證、陳述無瑕疵可指
    ，仍不得作為有罪判決之唯一依據，應調查其他證據以察其
    是否與事實相符，亦即仍須有補強證據以擔保其指證、陳述
    之真實性，始得採為斷罪之依據（參照最高法院94年度台上
    字第3326號判決意旨）。(二)本件僅有被害人即告訴人丙○○
    於偵查中具結證述被告甲○○也一起打伊頭部，踢伊下體等
    語（見94偵21984 號卷第10頁），然並未述及被告甲○○為
    何予以毆打之原因，且其所證稱遭踢下體之情，亦與鴻慶醫
    院94年5 月28日診斷證明書並未記載告訴人下體有受傷之不
    同，此外，並無其他證據以察其於偵訊之前揭證述使否與事
    實相符參諸前揭說明，自不能以被害人即告訴人之指證、陳
    述為有罪判決之唯一證據，不能證明被告甲○○犯罪，依法
    應諭知被告甲○○無罪之判決。
據上論斷，應依刑事訴訟法第301 條第1 項、第299 條第1 項前
段，刑法第277 條第1 項、第47條，罰金罰鍰提高標準條例第1
條前段、第2條，判決如主文。
中    華    民    國    95    年    6     月    30    日
                  刑事第十一庭  審判長法  官 楊智守
                                      法  官 戰諭威
                                      法  官 林揚奇
以上正本證明與原本無異。
如不服本判決，應於判決送達後10日內，向本院提出上訴狀。
中    華    民    國    95    年    6     月    30    日
                                      書記官  劉音利
附錄法條：
中華民國刑法第277條
(普通傷害罪)
傷害人之身體或健康者，處3 年以下有期徒刑、拘役或1 千元以
下罰金。
犯前項之罪因而致人於死者，處無期徒刑或7 年以上有期徒刑；
致重傷者，處3 年以上10年以下有期徒刑。


司法院資訊處製作；財團法人民間司法改革基金會備份。
